【裁判字號】    90,交易,81
【裁判日期】    900326
【裁判案由】    過失傷害
【裁判全文】
臺灣桃園地方法院刑事判決                            九十年度交易字第八一號
    公  訴  人  臺灣桃園地方法院檢察署檢察官
    被      告  乙○○
右列被告因過失傷害案件，經檢察官提起公訴（八十九年度偵字第一七０九三號），
本院判如左：
    主      文
乙○○因過失傷害人，處拘役貳拾日，如易科罰金以佰元折算壹日。
    事      實
一、乙○○於民國八十九年十月十五日下午五時三十五分許，駕駛ＫＺ－五六００號
    自小客車，沿桃園縣龍潭鄉○○路外側車道，由大溪往龍潭方向行駛，途經該路
    與同路三三六巷之交岔路口前，行車速限為時速五十公里之路段時，適有劉萬景
    駕駛ＪＫ－二四００號自小客車沿同路對向車道駛來並已達中心線開始左轉欲進
    入該路三三六巷，此際，其本應注意保持規定之行車速限，且汽車行駛至交岔路
    口，直行車尚未進入交岔路口，而轉彎車已達中心處開始轉彎，直行車應讓轉彎
    車先行，以避免發生事故致成路障，危及他車行車安全，而當時係夜間有照明，
    道路無障礙物又視距良好，並無不能注意之情事，詎竟疏未注意，猶貿然以時速
    五十至六十公里之速度，超速驅車直行前進，致在路口內撞擊丁○○所駕自小客
    車，並導致無照騎駛ＰＮＹ－三五二號重型機車亦疏未注意保持安全距離而緊跟
    其後之丙○○，因煞避不及遂追撞其車。廖某頓時人、車倒地，受有臉上多處撕
    裂傷（下巴七Ｘ０‧二Ｘ０‧二公分、上唇裂傷一‧五Ｘ０‧二Ｘ０‧二公分、
    一Ｘ０‧一Ｘ０‧一公分）、胸部挫傷及右背挫傷之傷害。事發後，乙○○於其
    犯罪未被發覺前，即向據趕來現場處理之警員甲○○自承為其駕車肇事而受裁判
    。
二、案經被害人丙○○訴由桃園縣警察局平鎮分局報請台灣桃園地方法院檢察署檢察
    署檢察官偵查起訴。
    理      由
一、訊據被告乙○○，坦承於前開時、地，駕車撞擊左轉中之由丁○○所駕之自小客
    車，其後又遭告訴人丙○○騎駛機車追撞其自小客車致告訴人倒地受有傷害，其
    當時係沿外側車道以時速五十至六十公里之速度直行前進等情不諱，並經告訴人
    丙○○於警訊、偵查及本院審理時，證人丁○○於警訊及偵查中，各指訴或證述
    甚詳，且有警製道路交通事故調查報告表一份及現場照片六幀在卷可稽。至告訴
    人因本件車禍受有上開傷害乙節，並有敏盛綜合醫院龍潭分院診斷證明書一紙存
    卷足佐。再查，前述路段之行車速限為時速五十公里以下，事發當時係夜間有照
    明，道路無障礙物且視距良好，事發後，丁○○自小客車之後輪係壓在中興路往
    龍潭方向車道之分道線上，該路之每一車道寬度為四‧二公尺，被告所駕自小客
    車則留有長十‧七公尺之煞車痕，往後延伸至分向線以後即路口之外等情，復有
    右揭卷存道路交通事故調查報告表所載暨所附之現場圖為憑。事發後，丁○○自
    小客車既為後輪壓在中興路往龍潭方向車道之分道線上，顯見自中心線起算以迄
    碰撞點為止，劉某進行左轉已前行逾一個半車道即約有六‧三公尺之距離，再者
    ，丁○○之當時車速僅為十至二十公里，此據其於警訊述明（見偵卷第十頁反面
    ），被告之車速則為五十至六十公里，各取中間值估算，起碼為劉某之三‧五倍
    ，因之，丁○○前行六‧三公尺時，被告之前進距離則有二十餘公尺之遙，換言
    之，丁○○自路口中心線開始轉彎時，被告之車距碰撞點尚有二十餘公尺之遠。
    茲被告之煞車痕長僅為十‧七公尺，另其自小客車之車長則不逾五公尺，易詞以
    言，其在路口外之煞車痕起點至碰撞點亦不過約十五‧七公尺，然如前述，丁○○自路口中心線開始轉彎時，被告之車距碰撞點猶有二十餘公尺之遠，顯在路口
    外之煞車痕起點之後，由是，斯時其車尚未進入該交岔路口之情，堪認無疑。又
    查，告訴人於本院審理時陳明：有一部車很快超越我，一下子前面就發生車禍，
    但是不是那部（超越我的）車發生車禍，我不清楚，我是走外側車道，那部車走
    「內側車道」等語，惟不論據被告之供述或其車與劉某之車碰撞位置觀之，均輕
    易可見被告當時係沿外側車道行駛，職是，該部超越告訴人之自小客車既係行駛
    在內側車道上，則顯非被告，準此，事發前，被告之車原即行駛在告訴人同向前
    方之情，狀亦鮮明。
二、按行車速度，依標誌之規定，復按，汽車行駛至交岔路口時，直行車尚未進入交
    岔路口，而轉彎車已達中心處開始轉彎，直行車應讓轉彎車先行，道路交通安全
    則規則第九十三條第一項、第一百零二條第一項第六款但書分別定有明文。被告
    駕車依法即負有前開注意義務，且當時係夜間有照明，道路無障礙物又視距良好
    ，其視線、視野自屬清無礙，要能確切掌握前方各人、車之動態並為適當之應對
    措施，是衡諸當時情形，被告顯非不能注意，詎其竟未保持規定之速限時速五十
    公里以下，猶以時速五十至六十公里之速度超速行車，且於進入交岔路口前，既
    見劉萬景駕車沿對向車道駛來並已達中心線開始左轉時，亦疏未注意讓劉某之車
    優先通行因而與之碰撞遂形成路障危及他車行車安全，致又遭告訴人騎車追撞，
    其就遭告訴人追撞一事，顯有過失甚明。至丁○○已達中心線開始左轉時，此際
    ，被告之直行車既尚未進入路口，依規定，被告自應讓之優先通行，是以劉某必
    將信賴被告定當遵守交通規則以讓其先行，詎被告竟反於此種信賴，貿然超速驅
    車搶進路口直行致迎面撞及其車之右側，對此突遇猝生之狀況，劉某於事先顯難
    預料防範，殊未能謂其就本件車禍之發生有何過失。再者，於本件車禍發生之時
    ，告訴人並未領有機車駕駛執照，此據其陳明在卷，顯然未經考驗，無從認其已
    具備騎駛機車應有之技能及常識，是以其膽於超越己身能力之侷限，妄行承擔能
    力範圍外之作為，猶騎車上路，顯有過咎。又查，當時被告既本即駕車沿告訴人
    同向前方行駛，則騎機車行駛在後之告訴亦應與之保持隨時可以煞停之距離，茲
    其雖於眼見前方被告自小客車之煞車燈亮起之際，旋即踩下煞車，此並據告訴人
    迭於警、偵訊及本院審理時陳明，惟仍無法避免追撞情事之發生，可見當時其係
    緊跟被告之車後，並未與之保持距離，亦有違道路交通安全規則第九十四條第一
    項「汽車在同一車道行駛時，後車與前車之間應保持隨時可以煞停之距離」規定
    ，從而據上二端，固堪認告訴人就本件車禍之發生與有過失，惟究未能執此解免
    被告疏失之咎。告訴人又係因本次車禍受有如上傷害，其所受之傷害與被告之過
    失行為間，顯有相當因果關係，被告自應負過失傷害之責。末查，本件經送請鑑
    定結果，認被告之違規情形係疏未注意車前狀況，至丁○○則有駕駛自小客車左
    轉彎未暫停讓直行車先行之違規情事，另疏未慮及告訴人無照騎車，係屬超越己
    身能力承擔之失，並漏未斟酌告訴人尚有未與前車之間保持隨時可以煞停距離之
    違規情節，職是，前開鑑定意見顯有違誤，並非可採。綜述，本件事證已明，被
    告犯行洵堪認定，應依法論科。
二、核被告所為，係犯刑法第二百八十四條第一項前段之過失傷害罪。查事發後，被
    告於其犯罪未被發覺前，即向據趕來現場處理之警員甲○○自承為其駕車肇事乙
    節，業據證人甲○○於本院審理時述明，合於自首之要件，應依刑法第六十二條
    前段規定，減輕其刑。爰審酌被告過失情節、告訴人所受之傷害、告訴人與有過
    失且情節猶重於被告及被告犯後態度等一切情狀，量處如主文所示之刑。末按，
    刑法所定得易科罰金之要件，業於被告行為後修正，並於九十年一月十日經總統
    公布，同年月十二日起施行。修正後刑法第四十一條第一項前段規定犯最重本刑
    為五年以下有期徒刑以下之刑之罪，而受六個以下有期徒刑或拘役之宣告者，即
    得易科罰金，較諸修正前刑法第四十一條所定僅犯最重本刑為三年以下有期徒刑
    以下之刑之罪始得易科罰金之規定，固有更異，惟就被告於本件所犯之罪，不論
    根據修正前、後之規定，均合於得易科罰金之要件，比較之下，要無「有利或不
    利」之別，職是，依刑法第二條第一項前段之規定，自應適裁判時之法律，因之
    ，爰依修正後刑法第四十一條第一項前段規定，併諭知易科罰金之折算標準。
據上論斷，應依刑事訴訟法第二百九十九條第一項前段，刑法第二條第一項前段、第
二百八十四條第一項前段、第六十二條前段、修正後刑法第四十一條第一項前段，罰
金罰鍰提高標準條例第一條前段、第二條，判決如主文。
本案經檢察官洪景明到庭執行職務。
中      華      民      國    九十      年      三      月     二十     日
                              臺灣桃園地方法院刑事第三庭
                                  法  官  蔡榮澤
右正本證明與原本無異。
如不服本判決，應於判決送達後十日內向本院提出上訴狀( 應附繕本 )，上訴於
臺灣高等法院。
                                    書記官   劉德壽
中        華        民        國   九十   年   三   月    二十六    日
附本件論罪科刑依據之法條：
刑法第二百八十四條第一項
因過失傷害人者，處六月以下有期徒刑、拘役或五百元以下罰金。致重傷者，處一年
以下有期徒刑、拘役或五百元下罰金。


司法院資訊處製作；財團法人民間司法改革基金會備份。
